【裁判字號】    95,重訴,267
【裁判日期】    970627
【裁判案由】    拆屋還地等
【裁判全文】
臺灣桃園地方法院民事判決             95年度重訴字第267號
原      告  甲○○
            邱財壽即祭祀公業邱詩欽管理人
共      同
訴訟代理人  張麗玉  律師
被      告  壬○○
            子○○
            寅○○
            戊○○
            辛○○
            丁○○
共      同
訴訟代理人  呂理胡  律師
複 代 理人  唐永洪  律師
被      告  己○○
            庚○○
            丙○○
            丑○○
            乙○○
            巳○○即卯○○之.
            辰○○即卯○○之.
            癸○○
上列當事人間請求拆屋還地事件，於民國97年6 月6 日言詞辯論
終結，本院判決如下：
    主    文
一被告庚○○應將坐落桃園縣八德市○○段一０八七地號土地上
  門牌號碼桃園縣八德市興仁里十鄰庄頭十三號建物（含房屋、
  儲藏室、雨遮），如附圖所示編號Ａ、Ａ1 、Ａ2 、Ａ3 、Ａ
  4 、Ａ5 、Ａ6 （面積共計六三０平方公尺）部分拆除，並將
  土地返還原告。
二被告庚○○應給付原告新臺幣陸拾伍萬玖仟捌佰參拾柒元及自
  民國九十五年九月九日起至返還第一項所示土地止，按月給付
  新臺幣壹萬零玖佰玖拾柒元。
三被告丑○○應將坐落桃園縣八德市○○段一０八七地號土地上
  門牌號碼桃園縣八德市興仁里十鄰庄頭十三號建物房屋，如附
  圖所示編號Ｂ、Ｂ1 （面積共計二二七平方公尺）部分拆除，
  並將土地返還原告。
四被告丑○○應給付原告新臺幣貳拾參萬柒仟柒佰伍拾壹元及自
  民國九十六年二月三日起至返還第三項所示土地止，按月給付
  新臺幣參仟玖佰陸拾貳元。
五被告乙○○應自坐落桃園縣八德市○○段一０八七地號土地上
  門牌號碼桃園縣八德市興仁里十鄰庄頭十三號建物房屋，如附
  圖所示編號Ｂ1 （面積共計一五一平方公尺）部分之地上建物
  房屋遷出。
六被告丙○○應將坐落桃園縣八德市○○段一０八七地號土地上
  門牌號碼桃園縣八德市興仁里十鄰庄頭十三號建物（含房屋、
  水塔、雨遮、廁所），如附圖所示編號Ｃ、Ｃ1 、Ｃ2 、Ｃ3
  、Ｃ4 （面積共計二四一平方公尺）部分拆除，並將土地返還
  原告。
七被告丙○○應給付原告新臺幣貳拾伍萬貳仟肆佰壹拾肆元，及
  自民國九十五年九月九日起至返還第六項所示土地止，按月給
  付原告新臺幣肆仟貳佰零柒元。
八被告壬○○應將坐落桃園縣八德市○○段一０八七地號土地上
  門牌號碼桃園縣八德市興仁里十鄰庄頭十三號建物（含房屋、
  雨遮），如附圖所示編號Ｄ、Ｄ1 、Ｄ2 、Ｄ3 、Ｄ4 （面積
  共計二五一平方公尺）部分拆除，並將土地返還原告。
九被告壬○○應給付原告新臺幣貳拾陸萬貳仟捌佰捌拾柒元，及
  自民國九十五年九月九日起至返還第八項所示土地止，按月給
  付原告新臺幣肆仟參佰捌拾壹元。
十被告寅○○應將坐落桃園縣八德市○○段一０八七地號土地上
  門牌號碼桃園縣八德市興仁里十鄰庄頭十三號建物（含房屋、
  雨遮），如附圖所示編號Ｅ、Ｅ1 、Ｅ2 （面積共計一六八平
  方公尺）部分拆除，並將土地返還原告。
十一被告寅○○應給付原告新臺幣壹拾柒萬伍仟玖佰伍拾陸元，及
  自民國九十五年九月十二日起至返還第十項所示土地止，按月
  給付原告新臺幣貳仟玖佰參拾參元。
十二被告戊○○應將坐落桃園縣八德市○○段一０八七地號土地上
  門牌號碼桃園縣八德市興仁里十鄰庄頭十三號建物（含房屋、
  雨遮），如附圖所示編號Ｆ、Ｆ1 （面積共計一一三平方公尺
  ）部分拆除，並將土地返還原告。
十三被告戊○○應給付原告新臺幣壹拾壹萬捌仟參佰伍拾貳元，及
  自民國九十五年九月九日起至返還第十二項所示土地止，按月
  給付原告新臺幣壹仟玖佰柒拾參元。
十四被告辛○○應將坐落桃園縣八德市○○段一０八七地號土地上
  門牌號碼桃園縣八德市興仁里十鄰庄頭十三號建物（含房屋、
  雨遮），如附圖所示編號Ｇ、Ｇ1 （面積合計一二六平方公尺
  ）部分拆除，並將土地返還原告。
十五被告辛○○應給付原告新臺幣壹拾參萬壹仟玖佰陸拾柒元，及
  自民國九十五年九月九日起至返還第十四項所示土地止，按月
  給付原告新臺幣貳仟壹佰玖拾玖元。
十六被告丁○○應將坐落桃園縣八德市○○段一０八七地號土地上
  門牌號碼桃園縣八德市興仁里十鄰庄頭十三號建物（含房屋、
  雨遮），如附圖所示編號Ｈ、Ｈ1 （面積共計八五平方公尺）
  部分拆除，並將土地返還原告。
十七被告丁○○應給付原告新臺幣捌萬玖仟零貳拾陸元，及自民國
  九十五年九月九日起至返還第十六項所示土地止，按月給付原
  告新臺幣壹仟肆佰捌拾肆元。
十八被告子○○應將坐落桃園縣八德市○○段一０八七地號土地上
  門牌號碼桃園縣八德市興仁里十鄰庄頭十三號建物（含房屋、
  雨遮、儲藏室、檳榔攤）如附圖所示編號Ｉ、Ｉ1 、Ｉ2 、Ｉ
  3 （面積共計一０五平方公尺）部分拆除，並將土地返還原告
  。
十九被告子○○應給付原告新臺幣壹拾萬零玖仟玖佰柒拾參元，及
  自民國九十五年九月九日起至返還第十八項所示土地止，按月
  給付原告新臺幣壹仟捌佰參拾參元。
二十被告己○○應將坐落桃園縣八德市○○段一０八七地號土地上
  門牌號碼桃園縣八德市興仁里十鄰庄頭十三號建物（含房屋、
  雨遮），如附圖所示編號Ｊ、Ｊ1 （面積共計七０平方公尺）
  部分拆除，並將土地返還原告。
被告己○○應給付原告新臺幣柒萬參仟參佰壹拾伍元，及自民
  國九十五年九月九日起至返還第二十項所示土地止，按月給付
  原告新臺幣壹仟貳佰貳拾貳元。
被告巳○○、辰○○應自坐落桃園縣八德市○○段一０八七地
  號土地上門牌號碼桃園縣八德市興仁里十鄰庄頭十三號建物房
  屋，如附圖所示編號Ｊ、Ｊ1 （面積共計七０平方公尺）部分
  之地上建物房屋遷出。
被告癸○○應將坐落桃園縣八德市○○段一０八七地號土地上
  門牌號碼桃園縣八德市興仁里十鄰庄頭十二號建物房屋，如附
  圖所示編號Ｋ（面積一一一平方公尺）部分拆除，並將土地返
  還原告。
被告癸○○應給付原告新臺幣壹拾壹萬陸仟貳佰伍拾柒元，及
  自民國九十六年二月四日起至返還第二十三項所示土地止按月
  給付原告新臺幣壹仟玖佰參拾捌元。
原告其餘之訴均駁回。
訴訟費用由被告庚○○負擔千分之二九六、被告丑○○負擔千
  分之一０六、被告丙○○負擔千分之一一三、被告壬○○負擔
  千分之一一八、被告寅○○負擔千分之七八、被告戊○○負擔
  千分之五三、被告辛○○負擔千分之六０、被告丁○○負擔千
  分之四０、被告子○○負擔千分之五０、被告己○○負擔千分
  之三三、被告癸○○負擔千分之五三。
原告各以新臺幣肆佰貳拾陸萬元、新臺幣壹佰伍拾肆萬元、新
  臺幣壹佰陸拾參萬元、新臺幣壹佰柒拾萬元、新臺幣壹佰壹拾
  肆萬元、新臺幣柒拾柒萬元、新臺幣捌拾陸萬元、新臺幣伍拾
  捌萬元、新臺幣柒拾壹萬元、新臺幣肆拾捌萬元及新臺幣柒拾
  伍萬元，分別為被告庚○○、丑○○、丙○○、壬○○、寅○○、戊○○、辛○○、丁○○、子○○、己○○及癸○○供擔
  保後，得假執行；但被告庚○○、丙○○、壬○○、寅○○、
  戊○○、辛○○、丁○○、子○○、癸○○如分別以新臺幣壹
  仟貳佰柒拾陸萬元、新臺幣肆佰捌拾玖萬元、新臺幣伍佰零玖
  萬元、新臺幣參佰肆拾壹萬元、新臺幣貳佰貳拾玖萬元、新臺
  幣貳佰伍拾陸萬元、新臺幣壹佰柒拾參萬元、新臺幣貳佰壹拾
  參萬元及新臺幣貳佰貳拾伍萬元為原告預供擔保後，得免為假
  執行。
原告其餘假執行之聲請均駁回。
    事實及理由
壹、程序方面：
一、本件被告丑○○、乙○○、巳○○（即卯○○之繼承人）、
    辰○○（即卯○○之繼承人）經合法通知後，未於言詞辯論
    期日到場，核無民事訴訟法第386 條所列各款情形，爰依原
    告之聲請，由其一造辯論而為判決。
二、按訴訟送達後，原告不得將原訴變更或追加他訴，但請求之
    基礎事實同一者，或擴張或減縮應受判決事項之聲明者，不
    在此限，民事訴訟法第255 條第1 項2 款、第3 款定有明文
    。經查本件原告起訴時，以其所有之系爭土地遭被告無權占
    用，依民法第767 條所有物返還請求權及179 條不當得利規
    定，請求被告應分別將其占用系爭土地之地上物拆除後將土
    地返還原告，並依占用面積計算被告應給付之不當得利金額
    ，嗣於本院會同兩造及桃園縣八德市地政事務所人員勘驗被
    告占用系爭土地之位置及實際面積後，原告於民國96年1 月
    11 日 將其起訴之聲明擴張並追加被告丑○○、卯○○、乙○○、癸○○。依民法第767 條及179 條規定，前後請求之
    基礎事實同一，核屬擴張應受判決事項之聲明，參照前開規
    定，應予准許。
三、又按當事人死亡者，訴訟程序在有繼承人、遺產管理人、或
    其他依法令應續行訴訟之人承受訴訟以前當然停止；而承受
    訴訟人於得為承受時，應即為承受之聲明。民事訴訟法第16
    8 條、第175 條第1 項條定有明文。本件被告卯○○於97年
    2 月8 日死亡，經原告於97年4 月16日，具狀聲明由法定繼
    承人巳○○、辰○○承受本件訴訟，有戶籍謄本4 份及卯○○之繼承系統表1 份，在卷可稽，核與上開規定並無不合，
    應予准許。
貳、實體方面：
一、原告起訴主張：
  (一)緣坐落桃園縣八德市○○段1087地號土地為原告甲○○及祭
    祀公業邱詩欽（管理人即原告邱財壽）所有，所有權應有部
    分各二分之一，此有土地登記簿本可稽。現存於上開土地上
    門牌號碼桃園縣八德市興仁里10鄰庄頭13號未辦理保存登記
    之建物房屋屬被告等人所有。惟被告之上述建物房屋對原告
    所有之土地，依法並無占有之權源，為無權占有。按民法第
    767 條規定，所有權人對於無權占有者得請求返還之。對於
    妨害其所有權者，得請求除去之。原告為保所有權之完滿行
    使，特狀請鈞院判另被告拆屋還地，以保原告權益。
  (二)按無權占有他人土地，可能獲得相當於租金之利益為社會通
    常之觀念（最高法院61年台上字第1695號判例意旨可資參照
    ），是上開房屋建物無權占用原告所有土地，獲有不當得利
    利益及不法侵害原告所有土地權利，應以構成民法第179 條
    無法律上原因受利益致原告受損害之不當得利，及民法第18
    4 條第1 項前段故意或過失不法侵害原告權益。次按城市地
    方之租金，以不超過土地及建物申報總價額年息百分之十為
    限，又第97條之規定於租地建築房屋準用之，土地法第97條
    第1 項、第105 條分別定有明文。且土地法第97條關於房屋
    及基地記收租金之規定，於損害賠償事件雖非當然一體適用
    ，然亦未嘗不可據為計算賠償之標準（參見最高法院49年台
    上字第1230號判例）。本件系爭土地位居八德市○○地段，
    被告等無權占用系爭土地面積大約一半（暫以1543.5平方公
    尺計算），原告原依上述規定以上開土地申報地價年息百分
    之八為標準據為計算，請求起訴前之5 年損害賠償金共新臺
    幣2,155,467 元，及自本件起訴狀繕本送達之翌日起至返還
    土地日止，按月給付原告損害金新臺幣35,924元（計算式每
    月損害金為：1543.6平方公尺3491.2元8 ％12＝35,9
    24元，五年損害金之數額為1543.6平方公尺3491. 2 元
    8 ％5 年＝2,155,467 元），以保原告權益。
  (三)本件被告等人所有之系爭房屋，占用系爭土地之詳細位置及
    面積，業經鈞院95年10月27日囑託桃園縣八德市地政事務所
    測量，並經該所製作土地複丈成果圖函覆鈞院在案。爰將各
    被告應拆除房屋之範圍予以更正如訴之聲明所示。另被告丑
    ○○、癸○○部分，原告於上開測量期日始知悉其2 人所有
    房屋亦無權占用原告土地，茲追加其2 人為被告，並請求拆
    屋還地如訴之聲明所示。
  (四)按「土地及房屋雖為各別獨立之不動產，惟房屋不能離開土
    地而單獨存在，使用房屋必須使用該房屋之基地，故房屋所
    有人無權占用他人所有之基地，縱其同意第三人住用該屋，
    然該第三人因而使用基地，對土地所有人而言，仍屬無權占
    用。且遷讓房屋為拆屋還地之階段行為，土地所有人請求無
    權占用土地之房屋所有人拆屋還地，自得請求現占有人自該
    屋遷出。」（參最高法院87年度台上字第298 號判決）。查
    被告乙○○居住於被告丑○○之房屋內，被告卯○○居住使
    用被告己○○之房屋，均係無權占有原告之土地，爰一併追
    加其2 人為被告，請求自所使用之建物內遷出如訴之聲明所
    示。
  (五)被告庚○○、丙○○於95年9 月14日民事答辯狀稱「被告所
    居住現址房屋建物，係原告「邱詩欽祭祀公業」之前管理人
    ：「邱茂盛」即被告之祖父所承建，時近百年。據知「邱茂
    盛」於前承建系爭土地之建物時，確嘗經過原告「邱詩欽祭
    祀公業」之派下大會會議通知，並同意允許承建。．．．．
    系爭土地既然係原告「邱詩欽祭祀公業」前管理人「邱茂盛
    」於日據時代明治37年7 月28日以前，即已承建並存在（邱
    茂盛於日據明治37年7 月28日死亡）。且被告「庚○○及丙○○」均係邱茂盛之後代子孫，並從「邱茂盛」起沿襲至今
    ，均仍繼承居處及使用中。…」，主張其等房屋係經祭祀公
    業邱詩欽之派下大會同意興建，有合法使用權限云云，惟原
    告否認系爭房屋為日據明治時代邱茂盛所承建，及所謂祭祀
    公業邱詩欽曾同意被告等人祖父邱茂盛興建系爭房屋之事實
    ，被告應提出斯時祭祀公業邱詩欽派下員大會會議同意記錄
    以實其說。又原告甲○○係84年3 月22日以買賣移轉登記取
    得系爭土地所有權，被告所謂「同意使用」之債權關係，亦
    不得對抗原告甲○○之所有權。乃被告庚○○、丙○○主張
    原告甲○○依「承受權利義務」法則，不容主張無權占有云
    云，於法無據，不足採信。
  (六) 被告壬○○、子○○、寅○○、戊○○、辛○○、丁○○
     （以下簡稱壬○○等七人）主張「38年8 月22日由邱茂盛
     之四子邱阿秋即共同被告庚○○、丙○○之父親，次子邱
     古即答辯人子○○、寅○○、戊○○、辛○○、丁○○之
     父親與長子邱才興即訴外人邱永全、丑○○之父親，出名
     與地主約定就系爭土地設定地上權登記共計335 坪（其中
     不拘年限者為300 坪），有邱茂盛派下員族譜及土地登記
     謄本可憑，…
    ．」等語，惟查：
   1.被告並未詳細分別說明是與何地主在何時約定如何特定範
     圍、位置設定地上權，應請被告分別具體說明，以利原告
     答辯。
   2.又被告所提出之土地登記簿謄本上他項權利部並無登記員
     蓋章用印，原告否認該謄本形式上及實質上之真正。退一
     步言，由謄本上他項權利部之記載亦無從勾稽設定人為何
     人、以及地上權設定位置範圍，尚難僅以被證三號即認係
     與何地主合意同意設定地上權予訴外人邱阿秋、邱古、邱
     才興3 人。
   3.況民國38年設定地上權當時之土地所有人中祭祀公業邱詩
     欽之管理人邱茂盛早於日據時期昭和3 年4 月7 日已死亡
     （原證4 號），另所有人黃曾綠亦於32年11月24日死亡，
     其繼承人黃金德、黃勝雄嗣於81年2 月10日始辦理繼承登
     記。另所有人黃廖綢亦於35年6 月30日死亡，直到民國84
     年間才辦理名義更正輾轉由其後代子孫繼承，此事實有鈞
     院向桃園縣八德地政事務所函調到院之系爭1087地號土地
     所有權異動相關資料可憑。故被告壬○○等7 人主張邱阿
     秋、邱古、邱才興三人設定取得地上權之38年8 月22日時
     ，土地所有人黃曾綠、黃廖綢及祭祀公業邱詩欽之管理人
     邱茂盛均早已死亡，有何權利主體之存在可能出而設定地
     上權予渠等3 人？故被告所提38年8 月22日設定地上權登
     記之謄本應係偽造，或邱阿秋等人持偽造之設定文件所辦
     理，該地上權登記應屬無效。
   4.另依證人彭佳雯於鈞院96年11月20日到庭證稱：「法官問
     ：提示系爭1087地號土地謄本 (本院卷一第127 頁)， 他
     項權利部的記載代表為何？該地上權的登記是否有完成？
     證人 (彭)答 ：依土地登記規則第6 條土地權利經登記機
     關依本規則登記於登記簿，並校對完竣，加蓋登簿及校對
     人員名章後，為登記完畢，而系爭土地之登記謄本上並沒
     有登記人員的蓋章，故該三筆地上權設定並沒有登記完畢
     ，若已完成登記，均會有登記人員於備註欄上蓋章。 (並
     提出系爭土地登記簿謄本原本)」 等語，以及法官當庭勘
     驗土地登記謄本原本第273 頁他項權利部關於地上權設定
     邱阿秋、邱古、邱財興登記部分，最左側登記員蓋章欄均
     空白等情，足證本件系爭土地於38年間並未完成地上權設
     定登記，被告等人父親尚未依法取得地上權甚明。被告等
     主張其等就系爭土地已取得地上權非無權占有云云，應屬
     無據。
   5.再退一步言，關於祭祀公業財產為全體派下員公同共有，
     就祭祀公業財產之處分，設定負擔應經全體派下員同意始
     得為之，惟被告亦無提出系爭土地於38年間曾經祭祀公業
     邱詩欽全體派下員同意設定地上權予邱阿秋、邱古、邱才
     興之證據，亦難認祭祀公業邱詩欽有何同意設定地上權予
     邱阿秋3 人之事實。乃被告主張其等父親於系爭土地上有
     地上權，非無權占有云云，綜觀上述理由所述，顯無足取
     。
   6.再退萬步言，按土地法第43條規定：「依本法所為之登記
     有絕對之效力」，原告甲○○於81年及84年間受讓取得系
     爭土地所有權當時，系爭土地並無任何地上權登記存在，
     原告甲○○信賴土地登記而受讓取得所有權，為善意第三
     人，應受保障。被告亦不得執38年時之地上權登記對抗所
     有權人原告甲○○。
  (七)被告壬○○、子○○、寅○○、戊○○、辛○○、丁○○等
    6 人另主張其等係基於在原告土地上有建築物為目的之意思
    ，使用系爭土地建築房屋，並向八德地政事務所提出申請為
    時效取得地上權之登記，被告等人使用系爭土地非無權占有
    云云，惟：
  1.按「因時效而取得地上權登記請求權者，不過有此請求權而
    已，在未依法登記為地上權人以前，仍不得據以對抗土地所
    有人而認其並非無權占有」（參最高法院68年度台上字第29
    32號、2763號判決要旨）。本件被告壬○○等6 人尚未依法
    登記為地上權人，要無地上權之取得，自不能本於地上權之
    法律關係，向土地所有人有所主張。
  2.次按，最高法院64年台上字第2551號判例謂：「地上權為一
    種物權，主張取得時效之第一要件須為以行使地上權之意思
    而占有，若依其所由之事實之性質，無行使地上權之意思者
    ，非有變為以行使地上權之意思而占有之情事，其取得時效
    ，不能開始進行。上訴人占有系爭土地之始，即係基於承租
    人之意思，而非基於行使地上權人之意思，嗣後亦非有民法
    第945 條所定變為以地上權之意思而占有，自不能本於民法
    第772 條準用同法第769 條之規定，請求登記為地上權人。
    」，故主張時效取得地上權，須占有人在主觀上有以行使地
    上權的意思，在客觀上有在他人土地上建築房屋，其他工作
    物或竹木而使用他人土地。易言之，其無行使地上權意思時
    ，不能時效取得地上權。查被告於本件起訴前係以系爭土地
    之所有權人自居，主觀上並無以行使地上權之意思而使用系
    爭土地。茲分述如后：
    (1)於89年7 月22日，丑○○、壬○○、丙○○等人即以祭祀
      公業邱詩欽之派下員身份召開會議，並以系爭八德市○○
      段1087地號土地所有人（應有部分1/2） 自居，擬將系爭
      土地以每坪10萬元之價錢出售，買方須補償地上物、拆遷
      費用新台幣1 千5 百萬元，依五大房分配等情，可見係以
      所有人之意思，而非行使地上權之意思占有系爭土地。
    (2)被告壬○○、丑○○等人以祭祀公業邱詩欽派下員之身分
      ，另於民國92年3 月24日、92年3 月29日二次召開祭祀公
      業邱詩欽派下員大會，討論祭祀公業邱詩欽財產之清理及
      申報事宜，並決議於合法申報清理後，將系爭1087地號土
      地以每坪9 萬5 千元之價格賣予第三人，並由五大房平分
      地上物價金及土地價款等情，亦以系爭土地所有人自居。
    (3)嗣於92年8 月間，被告等人推由訴外人邱顯崇為申報人，
      檢具祭祀公業邱詩欽派下全員名冊、系統表、土地清冊（
      包含系爭1087地號土地）向桃園縣八德市公所申請報備（
      原證7 號），被告等人亦主張系爭土地為其等派下所有。
    (4)嗣訴外人邱顯益、邱建志、邱川吉等人因認前述邱顯崇向
      八德市公所申請報備之派下員中，有關邱茂盛之後代子孫
      邱永全、丑○○、邱正義、邱基財、寅○○、邱顯國、辛○○、戊○○、子○○、丁○○、邱玉郎、邱錦樹、壬○○、己○○、邱創流、丙○○等23人不具派下資格，而向
      台灣台北地方法院，訴請確認其等對祭祀公業邱詩欽派下
      權不存在，歷經三審判決確認其等派下權不存在確定在案
      。被告等人於該案主張「邱茂盛為祭祀公業派下員之一，
      被告均為邱茂盛之後裔，且祭祀公業所有土地歷年地價稅
      均由被告繳納，故被告均為祭祀公業邱詩欽之派下員」等
      語，被告顯係認為其等為祭祀公業邱詩欽之派下，對於祭
      祀公業所有之系爭1087地號土地亦係以所有人自居並繳納
      土地地價稅。
    (5)綜上所陳，被告等人自始即以行使所有權之意思而占有系
      爭土地，從無行使地上權之意思而占有情事。被告等人係
      於前開確認派下權不存在事件，判決其等對祭祀公業邱詩
      欽之派下權不存在確定後，始於95年8 月間方誆稱係以行
      使地上權之意思，占有系爭土地進而向八德地政事務所申
      請時效取得地上權登記。被告等人既無行使地上權之意思
      ，自不能時效取得地上權。被告等主張其非無權占有，顯
      無可採。
  3.依「時效取得地上權登記審查要點」第3 點規定：「占有人
    占有土地有下列情形之一者，不得申請時效取得地上權登記
    ．．．．（三）使用違反土地使用管制法令者。．．．．」
    ，另按最高法院74年台上字第574 號判決謂：「按土地總登
    記後，因以在他人土地上有建築物為目的之意思，二十年間
    ，和平繼續占有他人不動產（土地）建造房屋使用者，如其
    房屋為合法之建築，其占有人即房屋所有權人，自非不得請
    求為地上權取得之登記。」，換言之，最高法院似認為違章
    建築物所有人不得請求為取得地上權的登記。查本件系爭建
    物均係違章建築，被告等人應不得請求為取得地上權的登記
    。
  (八)有關被告壬○○等7 人所提自69年起至72年止田賦代金繳納
    單及76年至94年地價稅繳款書部分，被告先主張以繳納田賦
    代金及地價稅為使用系爭土地之對價（參被告95年10月4日
    、95年10月12日答辯狀），嗣又改稱係「土地管理行為，並
    非土地使用之對價」（參被告95年10月27日答辯狀），而於
    前述另案確認派下權不存在事件審理中，被告提出繳納系爭
    土地地價稅之單據則是主張渠等為祭祀公業派下員故繳納稅
    捐，前後主張不一，又未具體說明其主張繳納地價稅為有權
    占有之法律上占有權源是何法律關係，尚難逕以繳納田賦代
    金、地價稅即謂被告等人非無權占有。
  (九)按無權占有他人土地，可能獲得相當於租金之利益為社會通
    常之觀念（最高法院61年台上字第1695號判例意旨可資參照
    ），是上開房屋建物無權占用原告所有土地，獲有不當得利
    利益及不法侵害原告所有土地權利，應已構成民法第179 條
    無法律上原因受利益致原告受損害之不當得利，及民法第18
    4 條第1 項前段故意或過失不法侵害原告權益。次按城市地
    方之租金，以不超過土地及其建物申報總價額年息百分之十
    為限，又第97條之規定於租地建築房屋準用之，土地法第97
    條第1 項、第105 條分別定有明文。且土地法第97條關於房
    屋及基地計收租金之規定，於損害賠償事件雖非當然一體適
    用，然亦未嘗不可據為計算賠償之標準（參見最高法院49年
    台上字第1230號判例）。本件系爭土地位居八德市○○地段
    ，被告等所有之房屋無權占用系爭土地，原告爰依上述規定
    ，以上開土地申報地價年息百分之八為標準據為計算請求被
    告等人給付損害金如下：
  1.被告庚○○部分：
    請求起訴前5 年之損害金共879,782 元及自起訴狀繕本送達
    之翌日起至返還如附圖所示編號A 、A1、A2、A3、A4、A5、
    A 6 土地日止，按月給付原告損害金14,663元（計算式每月
    損害金為：630 平方公尺×3491.2元×8%÷12＝14663 元，
    5 年損害金之數額為630 平方公尺×3491.2元×8%×5 年＝
    879,782 元），以保原告權益。
  2.被告丑○○部分：
    請求起訴前5 年之損害金共317,001 元及自本件準備書狀繕
    本送達之翌日起至返還如附圖所示編號B 、B1土地日止，按
    月給付原告損害金5,283 元（計算式每月損害金為：227 平
    方公尺×3491.2元×8%÷12＝5283元，五年損害金之數額為
    227 平方公尺×3491.2元×8%×5 年＝317001元），以保原
    告權益。
  3.被告丙○○部分：
    請求起訴前5 年之損害金共336,552 元及自起訴狀繕本送達
    之翌日起至返還如附圖所示編號C 、C1、C2、C3、C4土地日
    止，按月給付原告損害金5,609 元（計算式每月損害金為：
    241 平方公尺×3491.2元×8%÷12＝5609元，五年損害金之
    數額為241 平方公尺×3491.2元×8%×5 年＝336552元），
    以保原告權益。
  4.被告壬○○部分：
    請求起訴前五年之損害金共350,516 元及自起訴狀繕本送達
    之翌日起至返還如附圖所示編號D 、D1、D2、D3、D4土地日
    止，按月給付原告損害金5,842 元（計算式每月損害金為：
    251 平方公尺×3491.2元×8%÷12＝5842元，5 年損害金之
    數額為251 平方公尺×3491.2元×8%×5 年＝350516元），
    以保原告權益。
  5.被告寅○○部分：
    請求起訴前五年之損害金共234,609 元及自起訴狀繕本送達
    之翌日起至返還如附圖所示編號E 、E1、E2土地日止，按月
    給付原告損害金3,910 元（計算式每月損害金為：168 平方
    公尺×3491.2元×8%÷12＝3910元，5 年損害金之數額為16
    8 平方公尺×3491.2元×8%×5 年＝234609元），以保原告
    權益。
  6.被告戊○○部分：
    請求起訴前5 年之損害金共157,802 元及自起訴狀繕本送達
    之翌日起至返還如附圖所示編號F 、F1土地日止，按月給付
    原告損害金2,630 元（計算式每月損害金為：113 平方公尺
     ×3491.2 元×8%÷12＝2630元，5 年損害金之數額為113
    平方公尺×3491.2元×8%×5 年＝157802元），以保原告權
    益。
  7.被告辛○○部分：
    請求起訴前5 年之損害金共175,956 元及自起訴狀繕本送達
    之翌日起至返還如附圖所示編號G 、G1土地日止，按月給付
    原告損害金2,933 元（計算式每月損害金為：126 平方公尺
    ×3491 .2 元×8%÷12＝2933元，5 年損害金之數額為126
    平方公尺×3491.2元×8%×5 年＝175956元），以保原告權
    益。
  8.被告丁○○部分：
    請求起訴前5 年之損害金共118,701 元及自起訴狀繕本送達
    之翌日起至返還如附圖所示編號H 、H1土地日止，按月給付
    原告損害金1,978 元（計算式每月損害金為：85平方公尺×
    3491.2元×8%÷12＝1978元，5 年損害金之數額為85平方公
    尺×3491.2元×8%×5 年＝118701元），以保原告權益。
  9.被告子○○部分：
    請求起訴前5 年之損害金共146,630 元及自起訴狀繕本送達
    之翌日起至返還如附圖所示編號I 、I1、I2、I3土地日止，
    按月給付原告損害金2,444 元（計算式每月損害金為：105
    平方公尺×3 491.2 元×8%÷12＝2444元，5 年損害金之數
    額為105 平方公尺×3491.2元×8%×5 年＝146630元），以
    保原告權益。
  10.被告己○○部分：
    請求起訴前5 年之損害金共97,754元及自起訴狀繕本送達之
    翌日起至返還如附圖所示編號J 、J1土地日止，按月給付原
    告損害金1,629 元（計算式每月損害金為：70平方公尺×34
    91.2元×8%÷12＝1629元，5 年損害金之數額為70平方公尺
    ×3491.2元×8%×5年＝97754元），以保原告權益。
  11.被告癸○○部分：
    請求起訴前5 年之損害金共155,009 元及自起訴狀繕本送達
    之翌日起至返還如附圖所示編號K 土地日止，按月給付原告
    損害金2,583 元（計算式每月損害金為：111 平方公尺×34
    91.2元×8%÷12＝2583元，5 年損害金之數額為111 平方公
    尺×3491.2元×8%×5 年＝155009元），以保原告權益。
  (十)按最高法院88年台上字第1729號判決要旨：「因時效取得地
    上權登記請求權者，不過有此請求權而已，在未依法登記為
    地上權人以前，仍不得據以對抗土地所有人，而謂其係有權
    占有。又占有人之占有，縱已具備時效取得地上權之要件，
    倘係在土地所有權人或管理權人依民法第767 條規定提起訴
    訟後，始向管轄地政機關聲請登記者，受訴法院毋庸就占有
    人是否具備時效取得地上權登記之要件，為實體上裁判。」
    查被告等人自始即以行使所有權之意思而占有系爭土地，從
    無行使地上權之意思而占有情事，原告已於前準備書（一）
    狀詳加答辯敘明，不另贅述。被告等人係於另案確認派下權
    不存在事件判決其等對祭祀公業邱詩欽之派下權不存在確定
    後，以及原告對被告等在95年8 月29日提起本件拆屋還地訴
    訟後，被告等始於95年10月25日誆稱係以行使地上權之意思
    占有系爭土地進而向八德地政事務所申請時效取得地上權登
    記（參被告等於另案請求確認時效取得地上權存在事件之起
    訴狀第六點主張95年10月25日申請時效取得地上權登記，原
    證11號），依上開最高法院判決要旨，鈞院毋庸就占有人是
    否具備時效取得地上權登記之要件，為實體上裁判。故被告
    等人於96年5 月4 日答辯暨聲請狀聲請  鈞院於另案時效取
    得地上權存在之訴終結前以裁定停止本件拆屋還地之訴訟程
    序，應無必要，亦無理由。
 (四)並聲明：
  1.被告庚○○應將坐落桃園縣八德市○○段1087號地號土地上
    門牌號碼桃園縣八德市興仁里10鄰庄頭13號房屋如后附圖所
    示編號A 、A1、A2、A3、A4、A5、A6（面積合計630 平方公
    尺）部分拆除，並將土地返還原告。
    被告庚○○應給付原告新台幣879,782 元，及自起訴狀繕本
    送達之翌日起至返還第1 項所示土地止，按月給付原告新台
    幣14, 663 元。
  2.被告丑○○應將坐落桃園縣八德市○○段1087地號土地上門
    牌號碼桃園縣八德市興仁里10鄰庄頭13號房屋如后附圖所示
    編號B 、B1（面積合計227 平方公尺）部分拆除，並將土地
    返還原告。
    被告丑○○應給付原告新台幣317,001 元及自本件準備書狀
    送達之翌日起至返還第3 項所示土地止，按月給付原告新台
    幣5,2 83元。
  3.被告乙○○應自第3項所示編號B1部分之地上建物遷出。
  4.被告丙○○應將坐落桃園縣八德市○○段1087地號土地上門
    牌號碼桃園縣八德市興仁里10鄰庄頭13號房屋如后附圖所示
    編號C 、C1、C2、C3、C4（面積合計241 平方公尺）部分拆
    除，並將土地返還原告。
    被告丙○○應給付原告新台幣336,552 元，及自起訴狀繕本
    送達之翌日起至返還第6 項所示土地止，按月給付原告新台
    幣5,6 09元。
  5.被告壬○○應將坐落桃園縣八德市○○段1087地號土地上門
    牌號碼桃園縣八德市興仁里10鄰庄頭13號房屋如后附圖所示
    編號D 、D1、D2、D3、D4（面積合計251 平方公尺）部分拆
    除，並將土地返還原告。
    被告壬○○應給付原告新台幣350,516 元，及自起訴狀繕本
    送達之翌日起至返還第8 項所示土地止，按月給付原告新台
    幣5,8 42元。
  6.被告寅○○應將坐落桃園縣八德市○○段1087地號土地上門
    牌號碼桃園縣八德市興仁里10鄰庄頭13號房屋如后附圖所示
    編號E 、E1、E2（面積合計168 平方公尺）部分拆除，並將
    土地返還原告。
    被告寅○○應給付原告新台幣234,609 元，及自起訴狀繕本
    送達之翌日起至返還第10項所示土地止，按月給付原告新台
    幣3, 910元。
  7.被告戊○○應將坐落桃園縣八德市○○段1087地號土地上門
    牌號碼桃園縣八德市興仁里10鄰庄頭13號房屋如后附圖所示
    編號F 、F1（面積合計113 平方公尺）部分拆除，並將土地
    返還原告。
    被告戊○○應給付原告新台幣157,802 元，及自起訴狀繕本
    送達之翌日起至返還第12項所示土地止，按月給付原告新台
    幣2, 630元。
  8.被告辛○○應將坐落桃園縣八德市○○段1087地號土地上門
    牌號碼桃園縣八德市興仁里10鄰庄頭13號房屋如后附圖所示
    編號G 、G 1 （面積合計126 平方公尺）部分拆除，並將土
    地返還原告。
    被告辛○○應給付原告新台幣175,956 元，及自起訴狀繕本
    送達之翌日起至返還第14項所示土地止，按月給付原告新台
    幣2, 933元。
  9.被告丁○○應將坐落桃園縣八德市○○段1087地號土地上門
    牌號碼桃園縣八德市興仁里10鄰庄頭13號房屋如后附圖所示
    編號H 、H 1 （面積合計85平方公尺）部分拆除，並將土地
    返還原告。
    被告丁○○應給付原告新台幣118,701 元，及自起訴狀繕本
    送達之翌日起至返還第16項所示土地止，按月給付原告新台
    幣1, 978元。
  10.被告子○○應將坐落桃園縣八德市○○段1087地號土地上門
    牌號碼桃園縣八德市興仁里10鄰庄頭13號房屋如后附圖所示
    編號I 、I1、I2、I3（面積合計105 平方公尺）部分拆除，
    並將土地返還原告。
    被告子○○應給付原告新台幣146,630 元，及自起訴狀繕本
    送達之翌日起至返還第18項所示土地止，按月給付原告新台
    幣2, 444元。
  11.被告己○○應將坐落桃園縣八德市○○段1087地號土地上門
    牌號碼桃園縣八德市興仁里10鄰庄頭13號房屋如后附圖所示
    編號J 、J1（面積合計70平方公尺）部分拆除，並將土地返
    還原告。
    被告己○○應給付原告新台幣97,754元，及自起訴狀繕本送
    達之翌日起至返還第20項所示土地止，按月給付原告新台幣
    1,62 9元。
  12.被告卯○○應自第21項所示之地上建物遷出。
  13.被告癸○○應將坐落桃園縣八德市○○段1087地號土地上門
    牌號碼桃園縣八德市興仁里10鄰庄頭13號房屋如后附圖所示
    編號K （面積合計111 平方公尺）部分拆除，並將土地返還
    原告。
    被告癸○○應給付原告新台幣15,509元，及自起訴狀繕本
    送達之翌日起至返還第23項所示土地止按月給付原告新台幣
    2,583 元。
  14.原告願供擔保請准予宣告為假執行。
二、被告壬○○、子○○、寅○○、戊○○、辛○○、丁○○方
    面則以：
  (一)本件原告起訴意旨略謂：「被告等於原告等所共有座落八德
    市○○段1087地號土地上建築房屋，門牌八德市興仁里10鄰
    庄頭13號，並無法律上使用權源，為無權占有，而依民法第
    767 條規定，訴請拆屋還地及給付相當於租金之不當得利損
    害賠償云云。」核與事實不符。查答辯人等與其他共同被告
    及訴外人邱永全、被告丑○○所共有座落八德市興仁里10鄰
    庄頭13號三合院房屋，係日據時期答辯人先祖父邱茂盛時，
    即已興建存在，因54年以後原地改建為磚造瓦房迄今仍由各
    房派下員繼續居住使用中，有照片可憑 。
  (二)38年8 月22日由邱茂盛之四子邱阿秋即及共同被告庚○○、
    丙○○之父親，次子邱谷即答辯人子○○、寅○○，戊○○
    、辛○○，丁○○之父親與長子邱才興即訴外人邱永全、丑
    ○○之父親，出名與地主約定就系爭土地設定地上權登記共
    計335 坪（其中不拘年限為300 坪），有邱茂盛派下員族譜
    及土地登記謄本可憑，並請鈞院向八德地政事務所調閱上述
    地上權登記資料，以證明確有地上權之合意及提出申請登記
    之事實。
  (三)被告等所居住之三合院房屋為ㄇ字型連棟式共同建築物，原
    為先祖父邱茂盛所興建，38年間由其子邱阿秋、秋古、邱才
    興出名，就系爭土地為地上權登記，係代表邱茂盛全體繼承
    人就三合院房屋及附連土地為共同使用之地上權，故雖被告
    壬○○之父親邱天龍（邱茂盛之三子），未登記有地上權名
    義，惟其所使用之三合院房屋，亦應包含在前述登記地上權
    之內無疑。答辯人等使用系爭土地係有代價使用：系爭土地
    之田賦代金及地價稅，一向由答辯人等分攤繳納（此實際上
    乃係「土地管理行為，並非土地使用之對價」），現有答辯
    人保管尚存之69年起至72年止田賦代金繳納單及76年至94年
    地價稅繳款書可憑 。
  (四)退步言之，答辯人等使用系爭土地自始係已在他人土地上有
    建築物為目的之意思，且迄今已占有20年以上，自已符合民
    法第833 條準用同法第769 條，時效取得地上權之規定，答
    辯人壬○○、辛○○、子○○、寅○○等4 人已先本案起訴
    前即95年8 月4 日向八德地政事務所繳納規費，申請測量面
    積作為時效取得地上權設立登記，業蒙八德地政事務所於95
    年8 月16日派員複丈，嗣後答辯人中之戊○○、丁○○等2
    人於本案起訴前再於95年8 月29日，檢具邱家忠、寅○○、
    子○○、丁○○出具的四鄰證明附印鑑證明、電力公司供電
    證明、戶籍謄本、房屋稅繳款書，向八德地政事務所申請為
    時效取得地上權之登記，業蒙八德地政事務所於95年9 月8
    日派員複丈，待製地上權複丈成果圖後即可，由八德地政事
    務所審核登記地權中。
  (五)查答辯人等係基於在原告之土地尚有建築物為目的之意思，
    使用系爭土地建築房屋，且於38年間已登記地上權，退步言
    之答辯人亦再於95年8 月4 日及29日，向八德地政事務所提
    出申請為時效取得地上權之登記，而歷年來答辯人等皆以代
    繳田賦代金及地價稅為使用系爭土地之對價，故答辯人之使
    用系爭土地並非無權占用可明，依最高法院88年度台上字第
    1729號判決要旨釋示：「占有人之占有，縱已具被時效取得
    地上權要件，倘係在土地所有權人或管理人依民法第767 條
    規定提起訴訟後，始向管轄地政機關聲請登記者，受訴法院
    毋庸就占有人是否具被時效取得地上權登記之要件，為實質
    上裁判」，依其反面解釋答辯人壬○○、子○○、寅○○、
    戊○○、辛○○、丁○○等已於本件起訴之前即95年8 月4
    日向八德地政事務所提出聲請登記地上權已如前述，自屬有
    權使用系爭土地，原告之訴顯無理由可明，為此狀請鈞院明
    鑑，賜為駁回原告之訴。
  (六)原告96年5 月16日理由狀中所謂：「…原告對被告等在95年
    8 月29日提起本件拆屋還地訴訟後，被告等始於95年10月25
    日誆稱係已行使地上權之意思，占有係爭土地進而向八德地
    政事務所申請時效取得地上權登記……」云云與事實不符，
    查：
  1.答辯人等於另案請求確認時效取的地上權存在之起訴狀，第
    六點中主張：「……，於95年10月25日檢附登記清冊1 份、
    切結書1 份、地上權位置勘測圖1 份、土地四鄰證明1 份、
    身分證影本1 份、戶籍謄本4 份向八德地政事務所申請時效
    取得地上權登記，業經八德地政事務所審查無誤予以自96年
    1 月2 日起至96年2 月1 日止公告」，乃係95年10月25日補
    件提出申請日期，實際上答辯人中壬○○、辛○○、子○○
    、寅○○等4 人已先於95年8 月4 日因地上權登記之需要開
    始向八德地政事務所繳納規費，申請測量使用面積作為時效
    取得地上權設立登記程序之一，業蒙八德地政事務所於95
    年8 月16日派員複丈，嗣後答辯人中之戊○○、丁○○等2
    人再於95年8 月29日檢具邱家忠、寅○○、子○○、丁○○
    出具的四鄰證明附印鑑證明、電力公司供電證明、戶籍謄本
    、房屋稅繳款書，向八德地政事務所申請為時效取得地上權
    之登記，也蒙八德地政事務所於95年9 月8 日派員複丈，答
    辯人前於另案起訴狀中略述答辯人等於95年10月25日向八德
    地政事務所申請時效取得地上權登記，僅是依據地政機關通
    知再檢附其他相關補充資料之補件而已，特此再補充詳述之
    。
  2.綜前所述，答辯人已於原告提起本件拆屋還地案件前之95年
    8 月4 日向八德地政事務所為申請時效取得地上權登記之程
    序，依民事訴訟法第182 條第1 項之規定及最高法院88年台
    上字第1729號判決要旨，法院得在時效取得地上權之訴訟終
    結前以裁定停止本件拆屋還地訴訟程序，為此懇請鈞院以裁
    定停止本件拆屋還地之訴訟程序，不勝德便。
  (七)原告等於97年1 月9 日民事辯論意旨狀中略以：「五、被告
    壬○○等6 人就本件系爭土地於38年間並未完成地上權設定
    登記，被告等人父親尚未依法取得地上權。…原告甲○○於
    81年及84年間受讓取得系爭土地所有權當時，系爭土地並無
    任何地上權登記存在，原告甲○○信賴土地登記而受讓取得
    所有權，為善意第三人，應受保障。被告亦不得執38年時之
    地上權登記對抗所有權人員告甲○○。」云云，惟查：
  1.按「文書，依其程式及意旨得認作公文書者，推定為真正。
    」民事訴訟法第355 條第1 項定有明文，再按同性質案件「
    …本件台北縣政府含既為公文書， 自非無書證之能力，且
    依民事訴訟法第 355條第1項之規定，具有形式上之證據力
    ，至其實質上證據力之有無，則由事實審法院依自由心證判
    斷之。」此有78年台上字第2090號判決意旨可參。
  2.查本件被告提出之土地謄本，係為公文書應推定期記載為真
    正，具有形式上之證據力，是38年8 月22日由邱茂盛之賜子
    邱阿秋及共同庚○○、丙○○之父親，次子邱谷即答辯人子
    ○○、寅○○、辛○○、丁○○之父親與長子邱才興及訴外
    人邱湧泉、丑○○之父親，出名與地主約定就系爭土地設定
    地上權登記共計355 坪（其中不拘年限者有300 坪），應堆
    定為真正，至於地政事物所是否有登記原蓋章，乃其內部作
    業與是否疏漏之問題，應不影響登記之效力。
  3.又查當時之土地所有權人是祭祀公業邱詩欽，乃為習慣上法
    人，並無法人死亡之問題，而其代表人是何人已經當時地政
    人員審查合法而登記，自無於距今40餘年後再為否認之道理
    。
  4.退步言之，若原告對此土地謄本上記載被告等地上權之登記
    效力有爭執，則事後被告等亦已主張，當時有已在他人土地
    上有建築物為目的之意思，且今以占有20年以上應已符合民
    法第772 條準用同法第769 條時效取得地上權之規定，而被
    告等已於96年4 月13日向鈞院另提起確認時效取得地上權存
    在之訴（96年度重訴字第106 號），刻蒙鈞院審理中，而本
    件被告等就系爭土地是否有地上權設立登記之權利，為本件
    拆屋還地事件之重要前提判斷依據，依民事訴訟法第182 條
    第1 項規定：「訴訟全部或一部之裁判，以他訴訟之法律關
    係是否成立為據者，法院得在他訴訟終結前以裁定停止訴訟
    程序。」為此懇請鈞院以裁定停止本件拆屋還地之訴訟程序
    。
  (八)另原告又略以：「六、1 、…原告對被告等在95年8 月29日
    提起本件拆屋還地訴訟後，被告等始於95年10月25日誆稱係
    以行使地上權之意思占有系爭土地，進而向八德地政事務所
    申請時效取得地上權登記，…故被告等人聲請鈞院於另案時
    效取得地上權存在之訴終結前以裁定停止本件拆屋還地之訴
    訟程序，應無必要，亦無理由。…3 、被告於本件起訴前係
    以系爭土地之所有權人自居，主觀上並無以行使地上權之意
    思而使用系爭土地…。」云云，惟查：
  1.按「因時效而取得地上權登記請求權，不過有此請求權而已
    ，在未依法登記為地上權人以前，仍不得據以對抗土地所有
    人而認其並非無權占有，經本院69年度第5 次民事庭會議決
    議在案。又占有人因時效而取得地上權登記請求權者，以已
    具備時效取得之要件，向該管地政機關申請為地上權登記，
    如經地政機關受理，則受訴法院即應就占有人是否具備時效
    取得地上權之要件，為實體上裁判，亦經本院80年度第2 次
    民事庭會議決議補充。惟該決議旨在說明占有人如在土地所
    有人訴請拆屋還地之前，已主張具備時效取得之要件，得請
    求登記為地上權人者，法院即應就占有人是否具備時效取得
    地上權之要件，為實體上裁判。本件上訴人均在被上訴人起
    訴後始向地政機關申請為地上權位置之測量，原審認其不能
    以地上權之地位對被上訴主張非無權占有系爭土地，於法不
    合。最高法院87年台上字第3081號判決要旨可參，依其反面
    解釋「本件被告在原告起訴前，已向地政機關申請為地上權
    位置之測量，應認能以地上權人之地位對原告主張非無權占
    有系爭土地」乃明。
  2.查本件被告中壬○○、辛○○、子○○、寅○○等4 人已先
    於95年8 月4 日向八德地政事務所繳納規費，申請測量面積
    作為時效取得地上設立登記，業蒙八德地政事務所於95年8
    月16日派員複丈，嗣後被告終之戊○○、丁○○等2 人再於
    95 年8月29日檢具邱家忠、寅○○、子○○、丁○○出具的
    四鄰證明附印鑑證明、電力公司供電證明、戶籍謄本、房屋
    稅繳款書，向八德地政事務所於95年9 月8 日派員複丈，被
    告等實早已於95年8 月4 日即開始向八德地政事務所繳費申
    請時效取得地上權登記，而95年10月25日是依據地政機關通
    知在檢附其他相關補充資料，補件辦理時效取得地上權登記
    申請之日，特此補充詳述之，附進度表供參，是八德地政事
    務所受理本件被告等申請時效取得地上權之登記日其應為95
    年8 月4 日。
  3.縱上所述，被告等既已於95年8 月4 日即原告提起本件訴訟
    前向八德地政事務所，繳費申請時效取得地上權位置之測量
    ，並經八德地政事務所受理，則本件被告即申請人自得向管
    轄法院訴請確認時效取得地上權存在之訴，而本件被告既以
    另提確認時效取得地上權存在訴訟在案，因本件拆屋還地案
    件之裁判係以被告等就系爭土地是否成立時效地上權登記之
    法律關係存在為據，為此懇請鈞院於該時效取得地上權存在
    之訴終結前，以裁定停止本件拆屋還地之訴訟程序。
  4.次查被告壬○○等6 人使用系爭土地係有代價使用，系爭土
    地之田賦代金及地價稅，一向由被告等分攤繳納，現仍有被
    告等保管上存之69年起至72年止田賦代金繳納單，及76 年
    至94年地價稅繳款書可憑。
  5.查被告壬○○等6 人係基於在原告之土地上有行使地上權之
    意思而占有，使用系爭土地建築房屋，且於38年間已登記地
    上權，退步言之，被告等亦已於95年8 月4 日向八德地政事
    務所提出申請為時效取得地上權之登記，而歷年來被告等皆
    以代繳田賦代金及地價稅為使用系爭土地之對價，故被告等
    使用系爭土地係以行使地上權之意思占有系爭土地可明。
  (九)原告又另略以：「八、本件系爭土地位居八德市○○地段，
    被告等所有之房屋無權占用系爭土地，原告爰依上述規定以
    上開地土地申報地價年息百分之八為標準，據為計算請求被
    告等人給付損害金。」云云，惟查：本件系爭坐落門牌號碼
    ：桃園縣八德市興仁裡庄頭13號之土地，位處尚屬偏僻，顯
    非原告所稱位居八德市○○地段，退步言之，若果如有原告
    所謂被告等所有之房屋無權占用系爭土地之情形，也請考量
    以往地價稅皆由被告等繳納，而非原告所繳，原告請求以系
    爭土地申報地價年息百分之八為標準，計算之損賠償金，顯
    屬過高。
  (十一)被告並聲明：
  1.駁回原告之訴及假執行之聲請。
  2.如受不利於被告之判決，被告願供擔保請免為假執行之宣告
    。
三、被告庚○○、丙○○方面：
  (一)據原告主張系爭坐落桃園縣八德市○○段1087號地號土地，
    目前土地登記所有權人，確係告甲○○及祭祀公業邱詩欽所
    有，且被告2 人所居住之房屋門牌「桃園縣八德市興仁里10
    鄰庄頭13號現址，確係坐落在上開系爭土地上，被告就此事
    實，並無爭執。
  (二)被告就原告所主張之法律上爭議者有四：
  1.被告所居住現址房屋建物，係原告「邱詩欽祭祀公業」之前
    管理人：「邱茂盛」即被告之祖父所承建，時近百年。據知
    「邱茂盛」於前承建系爭土地之建物時，確曾經過原告「邱
    詩欽祭祀公業」之派下大會會議通知，並同意允許承建。因
    此，原告「邱詩欽祭祀公業」於此百年之存續期間，對之均
    無任何異議。此事實應為原告「邱詩欽祭祀公業」所不爭執
    ，否則，豈有延宕近百年使對之作「法律上之請求」。若依
    「祭祀公業」之法律上性質，係屬「合夥關係」觀之。依法
    應不能主張「無權占有」關係。
  2.系爭土地既然係原告「邱詩欽祭祀公業」前管理人「邱茂盛
    」於日據時代明治37年7 月28日以前，即已承建並存在（邱
    茂盛於日據明治37年7 月28日死亡）。且被告「庚○○及丙○○」均係邱茂盛之後代子孫，並從「邱茂盛」起沿襲至今
    ，均仍繼承居處及使用中。依法以當時日據時代對之有合法
    使用之權限。
  3.原告「邱詩欽祭祀公業」管理人「邱財壽」對於系爭土地之
    管理權限，既有承受前手管理人「邱茂盛」之權利，依法自
    應承受前手管理人之「義務」，此乃法律上承受權利義務之
    當然法則。
  4.至於原告「甲○○」於民國84年3 月22日，始以「買賣原因
    」承受系爭土地，依上同「承受權利義務」法則，自不容對
    此系爭土地主張「無權占有」關係。
  (三)並聲明：原告之訴及假執行之聲請均駁回。如受不利之判決
    ，被告願供擔保，請淮宣告免為假執行。
四、被告癸○○略以：本件是否存有房屋建造為目的之使用借貸
    關係，請依法審酌等語，並聲明：原告之訴及假執行之聲請
    均駁回。如受不利之判決，被告願供擔保，請淮宣告免為假
    執行。
五、被告己○○、丑○○、潘啟超及辰○○等均未於最後言詞辯
    論期日到庭，亦未提出書狀作任何聲明或陳述。
六、兩造不爭執事項：
    系爭坐落桃園縣八德市○○段1087號地號土地，目前土地所
    有權人之登記，確係原告所有，被告所居住之房屋門牌「桃
    園縣八德市興仁里10鄰庄頭13號」現址，確係坐落在上開系
    爭土地上。
七、得心證之理由：
    原告起訴主張系爭1087地號土地為原告所有，被告等於系爭
    土地上有未辦理保存登記之建物，為無權占有，爰依民法第
    767 條規定，請求被告拆屋還地；又被告等上開房屋建物無
    權占用原告所有土地，獲有相當於租金之不當得利，爰依法
    請求被告依系爭土地申報地價年息8%為標準據為計算，請求
    起訴前之5 年損害賠償金，及自本件起訴狀繕本送達之翌日
    起至返還土地日止，按月給付原告損害金，以保原告權益等
    語，惟為被告所否認，並以前揭情詞置辯。本件經兩造協議
    並簡化爭點如下：(一)被告占有系爭土地是否有正當權源？(二)
    如否，原告主張被告應給付相當於不當得利之租金應如何計
    算？茲分述如下：
  (一)被告占有系爭土地是否有正當權源？
  1.按所有人對於無權占有或侵奪其所有物者，得請求返還之；
    對於妨害其所有權者，得請求除去之；有妨害其所有權之虞
    者，得請求防止之，民法第767 條定有明文。又民法第767
    條所謂無權占有，係指於所有人行使請求權時，無正當之權
    利而占有其物，或雖有占有之權利而其權利已歸消滅而言，
    至其取得占有之原因如何，在所不問（最高法院78年度台上
    字第352號判決意旨參照）。
  2.查系爭坐落桃園縣八德市○○段1087地號土地為原告甲○○
    及祭祀公業邱詩欽（管理人即原告邱財壽）所有，所有權應
    有部分各二分之一之事實，以及現存於上開土地上門牌號碼
    桃園縣八德市興仁里10鄰庄頭13號未辦理所有權第一次登記
    （保存登記）之建物房屋屬被告等人所有，目前並為被告等
    占有使用中，對於系爭建物有事實上處分權乙節，以及被告
    等人所有之系爭房屋，占用系爭土地之詳細位置及面積，業
    經本院於95年10月27日履勘現場並囑託桃園縣八德地政事務
    所測量，並經該所於95年12月7 日以測法字第0950028801號
    函附土地複丈成果圖在卷可稽，並為兩造所不爭執，復有原
    告提出系爭土地謄本附卷足按，自堪信為真實。
  3.被告壬○○、子○○、寅○○、戊○○、辛○○、丁○○等
    辯稱「38年8 月22日由邱茂盛之四子邱阿秋即共同被告庚○○、丙○○之父親，次子邱古即答辯人子○○、寅○○、戊○○、辛○○、丁○○之父親與長子邱才興即訴外人邱永全
    、丑○○之父親，出名與地主約定就系爭土地設定地上權登
    記共計335 坪（其中不拘年限者為300 坪），有邱茂盛派下
    員族譜及土地登記謄本可憑，…」云云，惟查：
    (1)依被告所提出之土地登記簿謄本上他項權利部並無登記員
      蓋章用印，由謄本上他項權利部之記載亦無從勾稽設定人
      為何人、以及地上權設定位置範圍為何，是否得據而逕予
      認定係與何地主合意同意設定地上權予訴外人邱阿秋、邱
      古、邱才興3 人乙節，實屬存疑。參以證人即八德地政事
      務所承辦人員彭佳雯到庭證稱：「（提示系爭1087地號土
      地謄本 (本院卷一第127 頁)， 他項權利部的記載代表為
      何？該地上權的登記是否有完成？）依土地登記規則第6
      條土地權利經登記機關依本規則登記於登記簿，並校對完
      竣，加蓋登簿及校對人員名章後，為登記完畢，而系爭土
      地之登記謄本上並沒有登記人員的蓋章，故該三筆地上權
      設定並沒有登記完畢，若已完成登記，均會有登記人員於
      備註欄上蓋章。 (並提出系爭土地登記簿謄本原本)」 、
      「據我向前輩請教，當初地上權登記申請是先收件，經過
      審查後，可以登記的部分才會編列收件號碼，系爭邱阿秋
      、邱古、邱財興三個地上權設定並沒有收件號碼，故當時
      應該是不符合法規不能辦理登記，但為何會於原始謄本上
      顯示出來，因年代久遠，不是當時承辦人員，故無法回答
      。」、「（有無例外情形登記人員未蓋章但確有登記完畢
      之情事？）內政部曾有公文來函，就合法登記完畢漏蓋校
      對章的部分來清查，若原始申請資料有案可稽，我們就會
      作補蓋章動作，但就我個人所知，本所並未無申請案件已
      經合法登記完畢，但登記人員漏蓋章的情事發生。」、「
      （土地登記謄本原本第273 頁是38年還是48年填寫？登記
      機關所保存的登記簿目前就只有這一本，從上面看到的應
      該是38年的資料，若是重造或轉載，謄本上會載明轉載依
      據，如土地登記謄本原本第269 頁的記載，故從此方向判
      斷，應是原始的登記資料。」、「（這本是否為土地登記
      總簿？）是。」、「（可否對外閱覽？）可以。」、「（
      若地上權登記是未完成，為何還會登記在裡面？）每個地
      政機關都有類似情形。」、「（土地登記規則第6 條是何
      時施行？）是75年施行。」、「（在土地登記規則第6 條
      施行前，有無類似的規定？（庭呈35年10月2 日公布之土
      地登記規則第43條）也有類似的規定。」等語（參本院卷
      (三)96年11月20日言詞辯論筆錄），復經本院當庭勘驗系爭
      土地登記謄本原本第273 頁他項權利部關於地上權設定邱
      阿秋、邱古、邱財興登記部分，最左側登記員蓋章欄均空
      白無訛等情，堪認系爭土地於38年間並未完成地上權設定
      登記，被告等人父親尚未依法取得地上權甚明，被告辯稱
      其等就系爭土地已取得地上權非無權占有云云，洵屬無據
      。
    (2)再依被告所辯38年設定地上權當時之土地所有人中祭祀公
      業邱詩欽之管理人邱茂盛早於日據時期昭和3 年4 月7 日
      已死亡（參本院卷(二)第43頁），另所有人黃曾綠亦於32年
      11 月24 日死亡，其繼承人黃金德、黃勝雄嗣於81年2 月
      10日始辦理繼承登記。另所有人黃廖綢亦於35年6 月30日
      死亡，直到民國84年間才辦理名義更正輾轉由其後代子孫
      繼承等情，有本院依職權向桃園縣八德地政事務所函調系
      爭1087地號土地所有權異動相關資料在卷可憑（參本院卷
      (一)第129 頁至第135 頁）。被告壬○○等人主張邱阿秋、
      邱古、邱才興三人設定取得地上權之38年8 月22日時，土
      地所有人黃曾綠、黃廖綢及祭祀公業邱詩欽之管理人邱茂
      盛均早已死亡，焉有於斯時設定地上權予渠等3 人之可能
      ？再者，關於祭祀公業財產為全體派下員公同共有，就祭
      祀公業財產之處分，設定負擔應經全體派下員同意始得為
      之，惟被告亦無舉證以明系爭土地於38年間曾經祭祀公業
      邱詩欽全體派下員同意設定地上權予邱阿秋、邱古、邱才
      興之事實，是被告辯稱於38年8 月22日已辦理設定地上權
      登記云云，顯與事實有所出入，不足採信。
  4.被告壬○○、子○○、寅○○、戊○○、辛○○、丁○○等
    另主張其等係基於在原告土地上有建築物為目的之意思，使
    用系爭土地建築房屋，並向八德地政事務所提出申請為時效
    取得地上權之登記，被告等人使用系爭土地非無權占有云云
    ，惟：
    (1)按「因時效而取得地上權登記請求權者，不過有此請求權
      而已，在未依法登記為地上權人以前，仍不得據以對抗土
      地所有人而認其並非無權占有」（參最高法院68年度台上
      字第2932號、2763號判決要旨）。換言之，因時效而取得
      地上權登記請求權者，在未為登記前，占有他人之土地，
      仍屬無正當權源，侵害他人之權利。本件被告壬○○等，
      既尚未依法登記為地上權人，要無地上權之取得，自不能
      本於地上權之法律關係，向土地所有人有所主張甚明。
    (2)次按「地上權為一種物權，主張取得時效之第一要件須為
      以行使地上權之意思而占有，若依其所由之事實之性質，
      無行使地上權之意思者，非有變為以行使地上權之意思而
      占有之情事，其取得時效，不能開始進行。上訴人占有系
      爭土地之始，即係基於承租人之意思，而非基於行使地上
      權人之意思，嗣後亦非有民法第945 條所定變為以地上權
      之意思而占有，自不能本於民法第772 條準用同法第769
      條之規定，請求登記為地上權人。」（最高法院64年台上
      字第2552號判例、81台上字第37號判決意旨參照），故主
      張時效取得地上權，須占有人在主觀上有以行使地上權的
      意思，在客觀上有在他人土地上建築房屋，其他工作物或
      竹木而使用他人土地。易言之，其無行使地上權意思時，
      不能時效取得地上權。經查：
      被告丑○○、壬○○、丙○○、庚○○等人於89年7 月
        22日即以祭祀公業邱詩欽之派下員身份，在台北市○○
        路481 巷38號召開會議，並以系爭八德市○○段1087地
        號土地所有人（應有部分1/2） 自居，擬將系爭土地同
        意以每坪10萬元之價錢出售，增值稅由賣方負擔，買方
        同意補償地上物、拆遷費用1 千5 百萬元，依五大房分
        配，每大房3 百萬元等情（參本院卷(二)第44頁、第45頁
        ），堪認被告壬○○等人主觀上至斯時止仍係以所有人
        之意思，而非行使地上權之意思占有系爭土地。
      被告壬○○、丑○○等人再於92年3 月24日、同年月29
        日，以祭祀公業邱詩欽派下員之身分，二次召開祭祀公
        業邱詩欽派下員大會，討論祭祀公業邱詩欽財產之清理
        及申報事宜，並決議於合法申報清理後，將系爭1087地
        號土地以每坪9 萬5 千元之價格賣予第三人，地上物由
        承買人以全部價格980 萬元整做地上物拆除補償費，並
        由五大房平分地上物價金及土地價款等情，亦以系爭土
        地所有人自居無訛（參同上卷第58頁至第61頁）。
      嗣於92年8 月間，被告等人推由訴外人邱顯崇為申報人
        ，檢具祭祀公業邱詩欽派下全員名冊、系統表、土地清
        冊（包含系爭1087地號土地）及求異議公告等，向桃園
        縣八德市公所申請報備，被告等人亦主張系爭土地為其
        等派下所有（參同上卷第46頁至第62頁）。
      嗣訴外人邱顯益、邱建志、邱川吉等人因認前述邱顯崇
        向八德市公所申請報備之派下員中，有關邱茂盛之後代
        子孫邱永全、丑○○、邱正義、邱基財、寅○○、邱顯
        國、辛○○、戊○○、子○○、丁○○、邱玉郎、邱錦
        樹、壬○○、邱垂棟、邱麗玉、邱平界、邱平城、邱創
        流、丙○○、庚○○、邱建維、癸○○、己○○等23人
        不具派下資格，乃向台灣台北地方法院以93年度訴字第
        1126號訴請確認其等對祭祀公業邱詩欽派下權不存在事
        件，歷經三審判決確認其等派下權不存在確定在案（臺
        灣高等法院93年度上易字第1129號、最高法院94年度台
        上字第2098號）。被告等人於該案主張「邱茂盛為祭祀
        公業派下員之一，被告均為邱茂盛之後裔，且祭祀公業
        所有土地歷年地價稅均由被告繳納，故被告均為祭祀公
        業邱詩欽之派下員」等語，被告顯係認為其等為祭祀公
        業邱詩欽之派下，對於祭祀公業所有之系爭1087地號土
        地亦係以所有人自居並繳納土地地價稅。
      綜上，被告等人自始即以行使所有權之意思而占有系爭
        土地，主觀上並無以行使地上權之意思而占有使用系爭
        土地情事。被告等人既無行使地上權之意思，自不能依
        時效取得地上權。被告等主張其非無權占有，顯無可採
        。
  5.被告壬○○等另辯稱其等提出自69年起至72年止田賦代金繳
    納單及76年至94年地價稅繳款書，先主張以繳納田賦代金及
    地價稅為使用系爭土地之對價（參被告95年10月12日答辯狀
    ，本院卷(一)第60頁），嗣又改稱係「土地管理行為，並非土
    地使用之對價」（參被告95年10月27日答辯狀，本院卷(一)第
    207 頁），而於前述另案確認派下權不存在事件審理中，被
    告提出繳納系爭土地地價稅之單據則是主張渠等為祭祀公業
    派下員故繳納稅捐，前後主張不一，又未具體說明其主張繳
    納地價稅為有權占有之法律上占有權源是何法律關係，尚難
    逕以繳納田賦代金、地價稅即謂被告等人非無權占有。
  6.未按被告庚○○、丙○○另辯稱：「被告所居住現址房屋建
    物，係原告『邱詩欽祭祀公業』之前管理人：『邱茂盛』即
    被告之祖父所承建，時近百年。據知『邱茂盛』於前承建系
    爭土地之建物時，確嘗經過原告『邱詩欽祭祀公業』之派下
    大會會議通知，並同意允許承建。…系爭土地既然係原告『
    邱詩欽祭祀公業』前管理人『邱茂盛』於日據時代明治37年
    7 月28日以前，即已承建並存在（邱茂盛於日據明治37年7
    月28日死亡）。且被告『庚○○及丙○○』均係邱茂盛之後
    代子孫，並從『邱茂盛』起沿襲至今，均仍繼承居處及使用
    中。…」等語，主張其等房屋係經祭祀公業邱詩欽之派下大
    會同意興建，有合法使用權限云云，惟為原告所否認，而被
    告庚○○等並未舉證以明系爭房屋為日據明治時代邱茂盛所
    承建，及所謂祭祀公業邱詩欽曾同意被告等人祖父邱茂盛興
    建系爭房屋之事實，以及斯時祭祀公業邱詩欽派下員大會會
    議同意記錄等證據以實其說，是否可信，殊值存疑，本院自
    無從遽予憑信。
  7.綜上所述，被告所辯其等在系爭土地上占有使用系爭建物，
    係基於合法正當權源，非無權占有云云，要屬無法證明，均
    不足採信。從而，原告基於民法第767 條之規定，訴請被告
    等拆除坐落系爭土地如聲明附圖所示部分之地上物，並將土
    地返還原告，為有理由，應予准許。
  8.「土地及房屋雖為各別獨立之不動產，惟房屋不能離開土地
    而單獨存在，使用房屋必須使用該房屋之基地，故房屋所有
    人無權占用他人所有之基地，縱其同意第三人住用該屋，然
    該第三人因而使用基地，對土地所有人而言，仍屬無權占用
    。且遷讓房屋為拆屋還地之階段行為，土地所有人請求無權
    占用土地之房屋所有人拆屋還地，自得請求現占有人自該屋
    遷出。」（參最高法院87年度台上字第298 號判決意旨參照
    ）。查被告乙○○居住於被告丑○○之房屋內，被告卯○○
    原居住使用被告己○○之房屋（業於97年2 月8 日死亡，由
    法定繼承人巳○○、辰○○承受本件訴訟，已如前述），均
    係無權占有原告之土地，是原告請求被告乙○○，被告即承
    受訴訟人巳○○、辰○○自所使用之建物內遷出如訴之聲明
    所示，於法有據，應准許之。
  (二)原告得主張被告應給付相當於不當得利之租金應如何計算？
  1.按無法律上之原因而受利益，致他人受損害者，應返還其利
    益，民法第179 條前段定有明文。依不當得利之法則請求返
    還不當得利，以無法律上之原因而受利益，致他人受有損害
    為其要件，故其得請求返還之範圍，應以對方所受之利益為
    度，非以請求人所受損害若干為準。又無權占有他人土地，
    可獲致相當於租金之利益為社會通常之觀念（最高法院61年
    度台上字第1695號判例意旨可資參照）。
  2.查本院95年10月27日履堪現場囑桃園縣八德地政事務所測量
    ，測得被告就系爭土地佔用之面積各如附表土地複丈成果圖
    所載，被告壬○○、子○○、寅○○、戊○○、辛○○、丁○○與被告丑○○及被告庚○○、丙○○等陳稱其等所共有
    系爭八德市興仁里10鄰庄頭13號三合院建物房屋，係日據時
    期先祖父邱茂盛時，即已興建存在，或於54年以後原地改建
    為磚造瓦房迄今仍由各房派下員繼續居住使用中，並提出照
    片數幀附卷足憑，又被告癸○○陳稱：同段1088之1 地號土
    地是伊所有，坐落其上跨系爭1087地號土地上之鐵皮屋是伊
    於5 年前所興建，是作鐵工廠使用，其內有師傅陳其標居住
    其內，是伊所聘雇的師傅，鐵工廠當作他的宿舍，無另外收
    租金等語（參本院卷(一)第304 頁95年10月27日勘驗測量筆錄
    ），是就系爭土地占有使用，自有相當於租金之利益，則原
    告依不當得利法律關係請求被告返還自前開時間起之相當租
    金之利益，為有理由。
  3.至於相當於租金利益之計算標準，應參酌土地法第105 條、
    第97條第1 項之規定予以計算，即以不超過土地及其建築物
    申報總價額年息10% 為限；而所謂土地申報總價額係指法定
    地價而言，則為土地法施行法第25條所明定。依土地法第14
    8 條規定，土地所有權人依土地法所申報之地價即為法定地
    價；在平均地權條例施行區域，係指土地所權人於地政機關
    舉辦規定地價或重新規定地價時，於公告申報地期間內自行
    申報之地價而言，平均地權條例第16條亦有明文。且按「租
    金之請求權因5 年間不行使而消滅，民法第126 條定有明文
    。又無法律上之原因而獲相當於租金之利益，致他人受損害
    時，如該他人之返還利益請求權已逾租金短期消滅時效之期
    間，對於相當於已罹消滅時效之利益，不得依不當得利之法
    則，請求返還。」最高法院85年度台上字第2059號判決著有
    明文。查系爭1087地號土地於93年1 月之申報地價均為每平
    方公尺3491.2元，有土地登記第二類謄本1 紙附卷可稽。又
    系爭土地目前地目為建，周邊臨桃園縣八德市○○路（四線
    道馬路）、興仁路、中興街及興豐街道路，附近有八德市公
    所、八德市民代表會、八德市農會、市立圖書館、八德國中
    及八德國小等機關及前開街道商店林立，此有原告提出之附
    近機關商店之照片17幀及街道地圖等附卷可考，被告等所有
    分如附圖Ａ、Ｂ、Ｃ、Ｄ、Ｅ、Ｆ、Ｇ、Ｈ、Ｉ、Ｊ、Ｋ等
    部分所示之房屋、儲藏室、雨遮、水塔、廁所、檳榔攤均坐
    落於系爭土地上等情，亦經本院至現場履勘屬實並製有勘驗
    筆錄可參。本院審酌最近一、二十年來桃園縣八德市市區中
    心、人口聚集及商店設立及發展，已由系爭土地附近即八德
    市公所附近，往北即往桃園市方向發展聚集之趨勢，系爭土
    地並非緊鄰路邊商區，且現已非八德市精華地區等情，認被
    告就前開部分使用，受有相當於租金之利益，致原告受有損
    害之金額，應以系爭土地申報地價年息6 ﹪為適當。則依此
    標準計算，原告依不當得利法律關係，得請求被告應給付相
    當於不當得利之租金，分述如下：
    (1)被告庚○○部分：
    請求起訴前5 年之損害金共659,837 元及自起訴狀繕本送達
    之翌日即95年9 月9 日起至返還如附圖所示編號A 、A1、A2
    、A3、A4、A5、A 6 土地日止，按月給付原告損害金10,997
    元（計算式每月損害金為：630 平方公尺×3491.2元×6%÷
    12 ＝10,997 元，元以下四捨五入，以下同，5 年損害金之
    數額為630 平方公尺×3491.2元×6%×5 年＝659,837 元）
    。
  2.被告丑○○部分：
    請求起訴前5 年之損害金共237,751 元及自本件準備書狀繕
    本送達之翌日即96年2 月3 日（96年1 月24日寄存送達，依
    民事訴訟法第138 條第2 項規定，自寄存之日起，經10日發
    生效力，即96年2 月2 日生效）起至返還如附圖所示編號B
    、B1土地日止，按月給付原告損害金3,962 元（計算式每月
    損害金為：227 平方公尺×3491.2元×6%÷12＝3,962 元，
    五年損害金之數額為227 平方公尺×3491.2元×6%×5 年＝
    237,751 元）。
  3.被告丙○○部分：
    請求起訴前5 年之損害金共252,414 元及自起訴狀繕本送達
    之翌日即95年9 月9 日起至返還如附圖所示編號C 、C1、C2
    、C3、C4土地日止，按月給付原告損害金4,207 元（計算式
    每月損害金為：241 平方公尺×3491.2元×6%÷12＝4,207
    元，五年損害金之數額為241 平方公尺×3491.2元×6%×5
    年＝252,414元）。
  4.被告壬○○部分：
    請求起訴前五年之損害金共262,887 元及自起訴狀繕本送達
    之翌日即95年9 月9 日起至返還如附圖所示編號D 、D1、D2
    、D3、D4土地日止，按月給付原告損害金4,381 元（計算式
    每月損害金為：251 平方公尺×3491.2元×6% ÷12＝4,381
    元，5 年損害金之數額為251 平方公尺×3491.2元×6% ×5
    年＝262,887 元）。
  5.被告寅○○部分：
    請求起訴前五年之損害金共175,956 元及自起訴狀繕本送達
    之翌日即95年9 月12日起至返還如附圖所示編號E 、E1、E2
    土地日止，按月給付原告損害金2,933 元（計算式每月損害
    金為：168 平方公尺×3491.2元×6%÷12＝2,933 元，5 年
    損害金之數額為16 8平方公尺×3491.2元×6%×5 年＝175,
    956 元）。
  6.被告戊○○部分：
    請求起訴前5 年之損害金共118,352 元及自起訴狀繕本送達
    之翌日即95年9 月9 日起至返還如附圖所示編號F 、F1土地
    日止，按月給付原告損害金1,973 元（計算式每月損害金為
    ：113 平方公尺×3491.2元×6%÷12＝1,973 元，5 年損害
    金之數額為113 平方公尺×3491.2元×6%×5 年＝118,352
    元）。
  7.被告辛○○部分：
    請求起訴前5 年之損害金共131,967 元及自起訴狀繕本送達
    之翌日即95年9 月9 日起至返還如附圖所示編號G 、G1土地
    日止，按月給付原告損害金2,199 元（計算式每月損害金為
    ：126 平方公尺×3491 .2 元×6%÷12＝2199元，5 年損害
    金之數額為126 平方公尺×3491.2元×6% ×5 年＝131,967
    元）。
  8.被告丁○○部分：
    請求起訴前5 年之損害金共89,026元及自起訴狀繕本送達之
    翌日即95年9 月9 日起至返還如附圖所示編號H 、H1土地日
    止，按月給付原告損害金1,484 元（計算式每月損害金為：
    85平方公尺×3491.2元×6%÷12＝1484元，5 年損害金之數
    額為85平方公尺×3491.2元×6%×5 年＝89,026元）。
  9.被告子○○部分：
    請求起訴前5 年之損害金共109,973 元及自起訴狀繕本送達
    之翌日即95年9 月9 日起至返還如附圖所示編號I 、I1、I2
    、I3土地日止，按月給付原告損害金1,833 元（計算式每月
    損害金為：105 平方公尺×3 491.2 元×6%÷12＝1,833 元
    ，5 年損害金之數額為105 平方公尺×3491.2元×6%×5 年
    ＝109,973元）。
  10.被告己○○部分：
    請求起訴前5 年之損害金共73,315元及自起訴狀繕本送達之
    翌日即95年9 月9 日起至返還如附圖所示編號J 、J1土地日
    止，按月給付原告損害金1,222 元（計算式每月損害金為：
    70平方公尺×34 91.2 元×6%÷12＝1,222 元，5 年損害金
    之數額為70平方公尺×3491.2元×6%×5 年＝73,315元）。
  11.被告癸○○部分：
    請求起訴前5 年之損害金共116,257 元及自起訴狀繕本送達
    之翌日即96年2 月4 日（96年1 月25日寄存送達，依民事訴
    訟法第138 條第2 項規定，自寄存之日起，經10日發生效力
    ，即96年2 月3 日生效）至返還如附圖所示編號K 土地日止
    ，按月給付原告損害金1,938 元（計算式每月損害金為：11
    1 平方公尺×3491.2元×6%÷12＝1,938 元，5 年損害金之
    數額為111 平方公尺×3491.2元×6%×5 年＝116,257 元）
    。
  12.原告請求被告給付前開起訴前5 年之損害金及自起訴狀繕本
    送達或準備書狀繕本送達翌日起至返還所占用之系爭土地止
    ，按月給付前開損害金及利息，即有理由，應予准許；逾此
    部分之請求，即屬無據，不應准許。
七、綜上所述，原告本於所有權，請求被告等應分將系爭土地如
    附圖Ａ、Ｂ、Ｃ、Ｄ、Ｅ、Ｆ、Ｇ、Ｈ、Ｉ、Ｊ、Ｋ等各占
    用部分所示地上物拆除，將該部分土地返還原告，並依不當
    得利之法律關係請求被告給付如主文所示之款項為有理由，
    應予准許，逾此部分之請求即無理由，不應准許。
八、原告及被告壬○○、子○○、寅○○、戊○○、庚○○、辛○○、丁○○、丙○○、癸○○均陳明願供擔保，分別聲請
    宣告准假執行及免為假執行，經核均無不合，爰酌定相當之
    擔保金額宣告之。至於原告其餘請求給付金額敗訴部分，其
    假執行之聲請因訴之駁回而失所附麗，應併予駁回。
九、兩造其餘攻擊防禦方法及所提出之各項證據資料，經審酌後
    ，因認與判決之基礎無涉，且不影響判決之最後結果，爰不
    予以一一論述，附此敘明。
據上結論：本件原告之訴為一部有理由，一部無理由，依民事訴
訟法第79條、第390 條第1 項、第392 條第2 項，判決如主文。
中    華    民    國    97    年    6     月    27    日
                  民事第三庭    法  官  汪智陽
以上正本證明與原本無異。
如對本判決上訴，須於判決送達後20日內向本院提出上訴狀。
                                書記官  林君燕
中    華    民    國    97    年    6     月        日


司法院資訊處製作；財團法人民間司法改革基金會備份。
